【裁判字號】    97,抗,652
【裁判日期】    970821
【裁判案由】    本票裁定
【裁判全文】
臺灣臺北地方法院民事裁定               97年度抗字第652號
抗  告  人  甲○○
相  對  人  香港商香港上海豐銀行股份有限公司
法定代理人  乙○○
上列當事人間請求本票裁定事件，抗告人對於中華民國97年5月
27日本院所為97年度票字第19506號民事裁定提起抗告，本院裁
定如下：
    主  文
抗告駁回。
抗告程序費用新台幣壹仟元由抗告人負擔。
    理  由
一、按執票人向本票發票人行使追索權時，得聲請法院裁定後強
    制執行，票據法第123條定有明文。次按執本票聲請法院裁
    定強制執行，係屬非訟事件，此項聲請之裁定及抗告法院之
    裁定，應依非訟事件程序，就本票形式上之要件是否具備為
    審查，並無確定實體上法律關係存否之效力，如發票人就票
    據債務之存否有爭執時，應由發票人提起確認之訴，以資解
    決（最高法院57年度台抗字第76號、56年度台抗字第714號
    判例意旨參照）。
二、本件抗告意旨略以：按消費者債務清理條例第48條後段規定
    ，法院裁定開始更生程序後，對於債務人不得開始或繼續訴
    訟及強制執行程序，但有擔保或有優先權之債權不在此限。
    查本件抗告人已於民國（下同）97年4月28日按消費者債務
    清理條例，依法聲請消費者債務清理之更生，本件訴訟標的
    亦在抗告人聲請更生範圍之內，現正繫屬於台灣雲林地方法
    院民事庭，案號97年消債更字第8號，並已裁定抗告人於97
    年5月19日中午12時起開始更生程序，顯然相對人對抗告人
    聲請本件本票准予強制執行事件，有違一事不再理之原則。
    故而，原裁定准許相對人得為強制執行，殊非合法，爰依法
    提起抗告，請求廢棄原裁定並駁回相對人之聲請。
三、經查，相對人聲請本件本票裁定准予強制執行時，已提出與
    其所述相符之本票及釋明付款提示之日期，且系爭本票已具
    備本票各項應記載事項，合於票據法第120條規定，屬有效
    之本票。而本票執票人依票據法第123條規定向本票發票人
    行使追索權，聲請法院裁定准予強制執行，係屬非訟事件，
    對於此項聲請所為裁定，僅依非訟事件程序，就本票形式上
    之要件是否具備予以審查為已足，參諸前揭最高法院判例自
    明。本件抗告人以業經台灣雲林地方法院裁定開始更生程序
    云云提起抗告，惟抗告人經法院裁定開始更生程序，僅拘束
    債權人非依更生程序不得行使其權利，要與本件應否許可本
    票強制執行之裁定無涉，相對人（即債權人）尚不因抗告人
    （即債務人）開始更生程序，而喪失依法取得執行名義之權
    利。從而，原審為本票准予強制執行之裁定，核無不合，抗
    告人就系爭本票形式要件之真正既不爭執，抗告意旨指摘原
    裁定不當，求予廢棄，核無理由，應予駁回。
四、據上論結，本件抗告為無理由，依非訟事件法第21條第2項
    、第24條第1項、第46條、民事訴訟法第495條之1第1項、第
    449條第1項、第95條、第78條，裁定如主文。
中    華    民    國    97    年    8     月    21    日
                  民事第五庭審判長  法  官  薛中興
                                    法  官  林妙黛
                                    法  官  周祖民
以上正本係照原本作成
本裁定不得再抗告
中    華    民    國    97    年    8     月    21    日
                                    書記官  王文心


司法院資訊處製作；財團法人民間司法改革基金會備份。
